【裁判字號】    99,交聲,12
【裁判日期】    990413
【裁判案由】    違反道路交通管理處罰條例
【裁判全文】
臺灣宜蘭地方法院交通事件裁定          99年度交聲字第12號
原處分機關  交通部公路總局臺北區監理所宜蘭監理站
異  議  人
即受處分人  甲○○
上列受處分人因違反道路交通管理處罰條例案件，對於交通部公
路總局臺北區監理所宜蘭監理站民國98年12月21日所為之宜監字
第裁43─Z00000000號裁決聲明異議，本院裁定如下：
    主  文
異議駁回。
    理  由
一、原處分意旨略以：異議人即受處分人甲○○於民國98年11月
    3日晚間6時40分許，駕駛車牌號碼0839-QG號自小客車，行
    經國道一號高速公路北上14至12公里處時，利用右側路肩沿
    途超車行駛，而違規使用路肩，經國道公路警察局第九警察
    隊以公警局交字第Z00000000號製單舉發，交通部公路總局
    臺北區監理所宜蘭監理站遂依道路交通管理處罰條例第33條
    第1項第9款、第63條第1項第1款規定，裁處受處分人罰鍰新
    臺幣四千元，並記違規點數一點。
二、異議意旨略以：98年11月3日晚間6時40分許，異議人駕駛車
    牌號碼0839-QG號自小客車，行經國道一號高速公路北上14
    至12公里處時，是因為聞到車子有焦味，才將車子駛往路肩
    ，慢慢往前開，之後警察從後面過來攔停，警察說故障車輛
    也不能行駛路肩，但異議人根本不知道故障車輛不能行駛路
    肩，且當時後方仍有車輛行駛路肩，在視線不良之情形下，
    為避免與其他車輛發生碰撞危及生命財產安全，異議人不得
    已方行駛路肩，為此，聲明異議，請求依行政罰法第13條緊
    急避難之規定，撤銷原處分改諭知不罰。
三、按汽車行駛於高速公路、快速公路或設站管制之道路，不遵
    使用限制、禁止、行車管制及管理事項之管制規則，而有未
    依規定使用路肩之行為者，處汽車駕駛人新臺幣三千元以上
    六千元以下罰鍰，並記違規點數一點，道路交通管理處罰條
    例第33條第1項第9款、第63條第1項第1款定有明文。又汽車
    行駛高速公路及快速公路，不得有在路肩上行駛，或利用路
    肩超越前車或倒車之行為；汽車在行駛途中，因機件故障或
    其他緊急情況無法繼續行駛時，應滑離車道，在路肩上停車
    待援，高速公路及快速公路交通管制規則第9條第1項第2款
    、第15條第1項前段分別有明定，是依高速公路及快速公路
    交通管制規則之規定，車輛行駛於高速公路時，於遇車輛突
    然發生故障之情形，應滑離車道，在路肩上停車待援，不得
    因此而有在路肩上行駛，或利用路肩超越前車之行為。經查
    ：異議人業已坦認「98年11月3日晚間6時40分許，伊駕駛車
    牌號碼0839-QG號自小客車行駛國道一號高速公路北上車道
    ，當時車流量大，塞車走走停停，後來是因為聞到車子有焦
    味，所以伊於國道一號高速公路北上14至12公里處時，遂將
    車子駛往路肩，並慢慢往前開，之後遭警察攔停開單舉發。
    」之事實不諱（見本院卷第17至18、20、24頁），核與證人
    即舉發員警賴春和、陳明鈞於本院調查時所結證「於前揭時
    、地親眼目睹異議人駕駛0839-QG號自小客車行駛路肩」之
    情節相符（見本院卷第18至22、24頁），並有公警局交字第
    Z00000000號違反道路交通管理事件通知單在卷可稽。其次
    ，汽車行駛高速公路及快速公路，不得有在路肩上行駛，或
    利用路肩超越前車之行為，且汽車在行駛途中，因機件故障
    或其他緊急情況無法繼續行駛時，應滑離車道，在路肩上停
    車待援，並不能因為車輛發生故障即任意行駛路肩或利用路
    肩超越前車，此觀前揭高速公路及快速公路交通管制規則第
    9條第1項第2款、第15條第1項前段之規定即明，異議人係已
    考領駕駛執照之人（參卷附之證號查詢汽車駕駛人資料），
    對上開規定自不能諉為不知。再者，證人即舉發員警賴春和
    、陳明鈞於本院調查時已結證「98年11月3日晚間6時40分，
    我們駕駛警用巡邏車行駛於國道一號高速公路北上14公里處
    之外線車道，當時該地車流量大，塞車走走停停，我們發現
    右後方有一部0839-QG自小客車自右側路肩行駛而過，我們
    就趨前攔檢，我們尾隨該車直到國道一號高速公路北上12公
    里處，0839-QG自小客車才進入外線車道，我們再從路肩上
    前將0839-QG攔往路肩，但是0839-QG自小客車先行駛外側車
    道，之後進入國道一號高速公路與國道三號高速公路交會處
    的避車彎才停車，駕駛人就是異議人，我們告知異議人違規
    行駛路肩，我們要依法取締，異議人表示他車輛故障，我們
    告知他依照高速公路管制規則的規定車輛故障應該停在路肩
    待援，不可以行駛路肩沿途超車，所以我們還是依法開單告
    發異議人違規行駛路肩。當初異議人行駛路肩時，除了異議
    人前方另有一部車輛違規行駛路肩來不及攔之外，在異議人
    後方並沒有其他車輛違規行駛路肩，當天異議人如果因為車
    輛故障而將車輛停放在路肩待援，並不會對異議人本身或是
    其他高速公路上的用路人造成立即明顯的危險性。」等情甚
    詳（見本院卷第18至24頁），且異議人亦已坦認「舉發當時
    國道一號高速公路北上14至12公里車道上之車流量大，塞車
    走走停停，但伊行駛路肩時，後面並沒有其他的人與伊一樣
    行駛路肩，當時如果伊停在路肩上，並沒有立即的危險。」
    等情在卷（見本院卷第20、24頁），依此，即便異議人所駕
    之車牌號碼0839-QG號自小客車有發生故障之情形，然依當
    時路肩車流等狀況，既無不能將0839-QG號自小客車停於路
    肩待援之情事，則異議人於懷疑0839-QG號自小客車發生故
    障之時，自應遵守規定，立即將0839-QG號自小客車駛往路
    肩停車待援，其以0839-QG號自小客車發生故障為由，任意
    行駛路肩並超越前車之舉止，自已違反前揭高速公路及快速
    公路交通管制規則第9條第1項第2款、第15條第1項前段之規
    定，而該當於道路交通管理處罰條例第33條第1項第9款所規
    範「利用路肩超車行駛，違規使用路肩」之違規行為甚明。
    從而，異議人於98年11月3日晚間6時40分許，駕駛車牌號碼
    0839-QG號自小客車，行經國道一號高速公路北上14至12公
    里處時，利用右側路肩沿途超車行駛，而違規使用路肩之違
    規事實，已堪認定，異議人辯稱「伊不知道故障車輛不能行
    駛路肩，且當時後方仍有車輛行駛路肩，在視線不良之情形
    下，為避免與其他車輛發生碰撞危及生命財產安全，伊不得
    已方行駛路肩，應依行政罰法第13條緊急避難之規定，撤銷
    原處分改諭知不罰。」云云，顯屬無稽，自不足採。
四、綜上所述，原處分機關所為之本件裁決，核與前舉道路交通
    管理處罰條例第33條第1項第9款、第63條第1項第1款之規定
    相符，並無違法或不當之處，故異議人以首揭情詞，對於上
    開裁決提起異議，並無理由，應予駁回。
五、據上論斷，依道路交通案件處理辦法第19條，裁定如主文。
中    華    民    國    99    年    4    月    13     日
                  交通法庭法  官  劉家祥
以上正本證明與原本無異。
如不服本裁定，應於裁定送達後5日內，向本院提出抗告狀。（
應附繕本）
                          書記官  葉書毓
中    華    民    國    99    年    4     月    13    日

司法院資訊處製作；財團法人民間司法改革基金會備份。
